【裁判字號】    99,交抗,974
【裁判日期】    991115
【裁判案由】    聲明異議
【裁判全文】
臺灣高等法院臺中分院刑事裁定         99年度交抗字第974號
抗  告  人
即受處分人  甲○○
上列抗告人因聲明異議案件，不服臺灣臺中地方法院中華民國
99年10月11日裁定（99年度交聲字第3679號）提起抗告，本院裁
定如下：
    主  文
抗告駁回。
    理  由
一、本件抗告人即受處分人甲○○（下稱抗告人）抗告意旨略以
    ：(一)伊酒後駕車行為業經緩起訴處分，並依緩起訴條件捐款
    新台幣（下同）6萬元，原處分機關復依道路交通管理處罰
    條例第35條第1項裁處罰鍰49,500元，有違行政罰法第26條
    一事不二罰之立法旨意，且行政罰法第26條文並無緩起訴處
    分之規定，請求撤銷原處分有關罰鍰部分。(二)原處分機關於
    民國（下同）99年8月17日所為之裁決書，於99年8月23日送
    達，由伊女兒潘家裔收受，聲明異議之法定期間末日為99年
    9月15日，伊在台灣電力公司卓蘭發電廠士林霸上班，因僻
    地且為輪值之工作，所以3～4日才回家休息1天，伊配偶長
    期在中國工作，兒女均在外謀生與住宿，所以未親自接受原
    處分機關聲明異議書（裁決書），遲至99年9月30日始向原
    處分機關聲明異議，顯然已逾20日之法定異議期間，實乃不
    已之環境因素影響等語。
二、原裁定意旨略以：本件抗告人自95年3月14日起即設籍於「
    臺中縣石岡鄉○○路90巷60號」，該地址亦為抗告人留存於
    原處分機關之車籍地址，有抗告人全戶戶籍資料查詢結果、
    車號查詢汽車車籍各1份在卷可稽；而原處分機關於99年8月
    17日所為之豐監稽違字第裁63-HC0000000號裁決書，則於99
    年8月23日送達抗告人上開住所地，並由抗告人之同居人即
    其女兒潘家裔收受等情，亦有交通部公路總局臺中區監理所
    豐原監理站上開送達證書1紙在卷可參，足徵該裁決書業已
    於99年8月23日合法送達予抗告人，則抗告人之聲明異議期
    間應自該裁決書送達之翌日即同年月24日起算20日，並扣除
    在途期間3日，故抗告人聲明異議之法定期間末日應為99年9
    月15日，乃抗告人遲至99年9月30日始向原處分機關聲明異
    議，有聲明異議狀上原處分機關蓋用之收文戳章在卷可憑，
    是抗告人聲明異議顯已逾20日之法定異議期間。從而，依前
    開法條規定及說明，本件抗告人逾期始聲明異議，其聲明異
    議不合法律上程式，且無從補正，依道路交通管理處罰條例
    第87條第2項，道路交通案件處理辦法第18條前段，予以駁
    回。又敘明原處分關於罰鍰部分有無違反一事不二罰之問題
    ，此係涉及實體事項，基於「先程序後實體」原則，自無須
    審酌等語。
三、按受處分人，不服道路交通管理處罰條例第8條主管機關所
    為之處罰，得於接到裁決書之翌日起20日內，向管轄地方法
    院聲明異議，依上開規定聲明異議之期間，自裁決送達之翌
    日起算，並得依法扣除在途期間；交通法庭認聲明異議不合
    法律上之程式或其異議權已經喪失者，應以裁定駁回之，道
    路交通管理處罰條例第87條第1項、道路交通案件處理辦法
    第12條、第18條分別定有明文。而上開20日之期間乃法定不
    變期間，如遲誤該期間，法院自應以聲明異議不合法律上程
    式，且無從補正，裁定駁回。次按處理違反道路交通管理事
    件，有關文書送達之程序，準用行政程序法送達之規定，違
    反道路交通管理事件統一裁罰標準及處理細則第5條定有明
    文；而行政程序法中對於文書送達，於應受送達人之住居所
    、事務所或營業所為之，但在行政機關辦公處所或他處會晤
    應受送達人時，得於會晤處所為之；於應送達處所不獲會晤
    應受送達人時，得將文書付與有辨別事理能力之同居人、受
    僱人或應送達處所之接收郵件人員，行政程序法第72條第1
    項、第73條第1項亦分別定有明文。經查，本件原處分機關
    於99年8月17日所為之上開裁決書，於99年8月23日送達抗告
    人上開住所地，並由抗告人之同居人即其女兒潘家裔收受等
    情，有原處分機關送達證書1紙在卷可參（見原審卷第8頁）
    ，足徵該裁決書業已於99年8月23日合法送達予抗告人，則
    抗告人之聲明異議期間應自該裁決書送達之翌日即同年月24
    日起算20日，並扣除在途期間3日，故抗告人聲明異議之法
    定期間末日應為99年9月15日（該日非星期六、星期日、國
    定假日或其他休息日），乃抗告人遲至99年9月30日始向原
    處分機關聲明異議，有聲明異議狀上原處分機關蓋用之收文
    戳章在卷可憑（見原審卷第2頁），是抗告人聲明異議顯已
    逾20日之法定異議期間。抗告意旨所稱：伊在台灣電力公司
    卓蘭發電廠士林霸上班，因僻地且為輪值之工作，3～4日才
    回家休息1天，伊配偶長期在中國工作，兒女均在外謀生與
    住宿，所以未親自接受原處分機關裁決書，向原處分機關聲
    明異議顯然已逾20日之法定異議期間，實乃不已之環境因素
    影響云云，惟此並非行政程序法第50條第1項所定「因天災
    或其他不應歸責於申請人之事由，致基於法規之申請不能於
    法定期間內提出者，得於其原因消滅後10日內，申請回復原
    狀。」之情形，即非有理由。從而，原審依前開法條規定及
    說明，認本件抗告人逾期始聲明異議，其聲明異議不合法律
    上程式，且無從補正，依道路交通管理處罰條例第87條第2
    項，道路交通案件處理辦法第18條前段，予以駁回，經核於
    法並無不合，抗告人雖執前詞，並以實體上之事由指摘原處
    分不當，惟因本件抗告既應以程序上理由駁回，其所指實體
    事由自亦無從審酌，是本件抗告為無理由，應予駁回。
四、據上論結，應依道路交通管理處罰條例第89條，道路交通事
    件處理辦法第25條，刑事訴訟法第412條，裁定如主文。
中    華    民    國    99    年    11    月    15    日
          刑事第十庭      審判長法  官  江  錫  麟
                                法  官  紀  文  勝
                                法  官  陳      葳
以上正本證明與原本無異。
不得再抗告。
                                書記官  陳  文  琴
中    華    民    國    99    年    11    月    15    日

司法院資訊處製作；財團法人民間司法改革基金會備份。
